【裁判字號】    98,上易,1023
【裁判日期】    990211
【裁判案由】    竊盜
【裁判全文】
臺灣高等法院高雄分院刑事判決        98年度上易字第1023號
上  訴  人
即  被  告  甲○○
上列上訴人因竊盜案件，不服臺灣屏東地方法院98年度易字第70
7 號中華民國98年9 月21日第一審判決（起訴案號：臺灣屏東地
方法院檢察署97年度偵字第8366號），提起上訴，本院依簡式程
序判決如下：
     主  文
上訴駁回。
     事  實
一、甲○○、林廣生（由法院另行審結）與溫玉英、曾子健、邱
    凱虎、王韻堤均受雇於陳德雄（上5 人業經檢察官為緩起訴
    處分確定），平時按陳德雄之派工指示從事雜工業務，上7
    人均明知屏東縣來義鄉林邊溪越來義大橋1 公里處之河川區
    域（下稱上開河床）砂石，係屬公有財產，未經申請許可不
    得擅自採取，竟共同基於意圖為自己不法所有之竊盜犯意聯
    絡，先於民國97年11月11日，由陳德雄指示溫玉英帶同甲○
    ○、林廣生、曾子健、邱凱虎、王韻堤等人，攜帶陳德雄所
    有之塑膠米袋185 個以及客觀上足對人之生命、身體、安全
    構成威脅，具有危險性之圓鍬1 把，相偕至上開河床，再分
    工將砂石剷入塑膠米袋後逐次運往甲○○所駕車牌號碼2270
    -FC 號自小貨車上，總計竊取約200 袋數量之砂石得逞。後
    於97年11月12日，由老闆陳德雄指示甲○○、曾子健、邱凱
    虎等人，接續以相同方式總計竊取約150 袋數量之砂石得逞
    。嗣於97年11月26日，為警發現曾子健、邱凱虎等人在上開
    河床處形跡可疑，前往攔檢後進而循線查獲前情，並於陳德
    雄位在屏東縣來義鄉○○段2125地號之「原住民水電工程行
    」工寮處扣得前開塑膠米袋185 個（起訴書誤載為285 個，
    經公訴人當庭更正）、圓鍬1 把。
二、案經屏東縣政府警察局移送臺灣屏東地方法院檢察署檢察官
    偵查起訴。
    理  由
一、本件被告甲○○所犯為死刑、無期徒刑、最輕本刑為3 年以
    上有期徒刑以外之罪，其於準備程序中就被訴事實為有罪之
    陳述，經本院告知簡式審判程序之旨，並聽取當事人意見後
    ，合議庭認宜進行簡式審判程序，爰依刑事訴訟法第273 條
    之1 第1 項規定，裁定本件進行簡式審判程序，合先敘明。
二、上揭犯罪事實，業據被告甲○○於原審及本院中均坦承不諱
    （見原審卷第46頁反面、本院卷第28頁），且被告甲○○先
    前於警詢亦坦承：97年11月11日當天溫玉英帶班跟伊講拿圓
    鍬，伊就拿圓鍬1 把，交溫玉英等人以圓鍬挖沙裝在米袋內
    ，後由伊開小貨車載走，12日接續由伊拿圓鍬挖沙放到米袋
    內等語，核與證人即共犯林廣生、陳德雄、溫玉英、曾子健
    、邱凱虎、王韻堤等人供述情節大致相符（見警卷第6082 5
    號第52、4 、9 、36、22、16、57頁，偵卷第21、23、44、
    79頁），並有證人即屏東縣政府水利處水利行政科承辦人趙
    岩峰證述未經申請許可不得擅自採取上開河床砂石等情綦詳
    （見警卷第58990 號第28頁），以及贓物責付保管單、認領
    保管單各1 紙，查獲採證照片24張附卷可稽（見警卷第6082
    5 號第81-82 、93-104頁），和共犯陳德雄所有之塑膠米袋
    185 個、圓鍬1 把扣案可證。是認被告甲○○之自白與事實
    相符，堪以採信。從而本件罪證明確，其犯行洵足認定，應
    依法論科。
三、按刑法第321 條第1 項第3 款之加重竊盜罪，係以行為人攜
    帶兇器竊盜為其加重條件，此所謂兇器，並無種類限制，凡
    客觀上足對人之生命、身體、安全構成威脅，具有危險性之
    器物均屬之，且祇須行竊時攜帶此種具有危險性之兇器為已
    足，並不以攜帶之初有行兇意圖為必要（最高法院79年台上
    字第5253號判例意旨參照）。本件被告及共犯等人為竊盜犯
    行時攜用之圓鍬，係質地堅硬之金屬物品，持之揮舞足對人
    之生命、身體、安全構成威脅，在客觀上顯然具有危險性，
    屬兇器無疑。核被告甲○○所為，係犯刑法第321 條第1 項
    第3 、4 款之加重竊盜罪。其與共犯林廣生、陳德雄、溫玉
    英、曾子健、邱凱虎、王韻堤等人有犯意聯絡與行為分擔，
    為共同正犯。被告甲○○先後兩日經共犯陳德雄指示前往上
    開河床盜採砂石，係於密切接近時地所為，各行為之獨立性
    極為薄弱，且出於同一犯意，依通常社會觀念，各舉動難以
    強行分開，應視為數個舉動之接續實施，合為包括一竊盜行
    為予以評價，為接續犯，僅論以單純一罪（臺灣高等法院臺
    中分院96年度上易字第501 、502 號，臺灣高等法院臺南分
    院96年度上易字第766 號判決均同此認定）。
四、原審認被告罪證明確，因而適用刑法第28條、第321 條第1
    項第3 款、第4 款、第38條第1 項第2 款之規定，並審酌被
    告甲○○已有違反麻醉藥品管理條例、電信法、毒品危害防
    制條例、竊盜、侵占等前科，素行不佳，有前案紀錄表、刑
    案資料查註紀錄表各1 份可考，然其屢經刑事偵審程序，猶
    不知反省自悟，實有不該，且觀被告甲○○甫於97年6 月間
    因犯數起竊盜案件，由檢察官於97年7 月24日另分案偵查（
    經起訴後嗣由原審於98年7 月13日另案判刑，上訴後再經本
    院以98年度上易字第628 號判處應執行有期徒刑10月確定）
    ，竟未因有案在身而謹慎行止，詎於97年11月間犯下本案，
    益徵其漠視法治，自應嚴責；又被告甲○○僅為圖己利，竟
    以國土資源為謀財之道，率為盜採砂石犯行，犯罪動機亦屬
    可議；惟念及被告甲○○受雇於共犯陳德雄、接受派工指示
    前往盜採砂石，尚非居於犯罪行為之主導地位，再其犯罪期
    間不長、竊得砂石數量非鉅等犯罪影響程度，以及尚能坦然
    面對司法、供承己身罪行不諱之犯後態度等一切情狀，量處
    有期徒刑8 月。並以共同正犯因相互間利用他人之行為，以
    遂行其等犯意之實現，本於責任共同之原則，對於共犯自均
    應為沒收之諭知（最高法院91年度台上字第5583號、89年度
    台上字第6946號判決意旨參照），查扣案塑膠米袋185 個、
    圓鍬1 把，共犯陳德雄自承為其所有並供被告甲○○等人行
    竊時使用（見警卷第60825 號第7 頁反面），爰依刑法第38
    條第1 項第2 款均宣告沒收。其認事用法，核無不合，量刑
    亦屬允當。被告甲○○上訴意旨略以：同案中非居於犯罪主
    導地位之其他共犯溫玉英、曾子健、邱凱虎、王韻堤等人，
    均因犯後坦承犯行，經檢察官逕為1 年期間之緩起訴處分，
    並提供80小時之義務勞務；另居於犯罪主導地位之老闆陳德
    雄，則亦獲1 年期間之緩起訴處分，併新台幣3 萬元之捐輸
    ，被告既與其他共同被告犯後均坦承犯行不諱，並無犯後態
    度不佳情事，相較之下，原判決判處被告有期徒刑8 月，尚
    嫌失重，有違平等原則云云，惟查：(一)本案檢察官偵查結果
    ，將共犯溫玉英、曾子健、邱凱虎、王韻堤、陳德雄等人，
    參酌刑法第57條所列事項及公共利益之維護，認以緩起訴為
    適當，依刑事訴訟法第253 條之1 規定，均為附條件1 年期
    間之緩起訴處分確定；而被告甲○○部分，因有違反麻醉藥
    品管理條例、電信法、毒品危害防制條例、竊盜、侵占等前
    科，且被告甲○○甫於97年6 月間因犯數起竊盜案件，另由
    檢察官於97年7 月24日分案偵查，經起訴後由原審另案於98
    年7 月13日判處應執行有期徒刑10月，因認不宜就本案同為
    緩起訴而於98年7 月15日逕行起訴，此乃檢察官職權之正當
    行使，外人無權置啄。(二)關於法院就個案量刑固應符合被告
    間犯罪情節相同，刑度亦宜相同之平等原則，然因量刑屬刑
    事法院事實審法官職權之自由裁量，每件個案量刑審酌事項
    具體情節並非一致，量刑自有差異，理應尊重，本難比較，
    縱要相較，亦僅限於法院判決之審判案件相互間，並不及於
    與未經起訴之偵查案件處遇作比較。本件被告甲○○所犯竊
    盜案，係經起訴後由法院論罪科刑，而其餘共犯間既僅經檢
    察官為緩起訴處分確定，二者程序不同，依上開說明，自不
    得以共犯經檢察官緩起訴之處遇條件，作為本件原審法院對
    被告甲○○量刑有無違反平等原則之比較標準，況本件被告
    甲○○係犯刑法第321 條第1 項之加重竊盜罪，其法定刑為
    6 月以上5 年以下有期徒刑，原判決斟酌上情，量處有期徒
    刑8 月，所量之刑乃屬法定刑之低度刑，並無過重，且與法
    院審理之其他類似案件比較，核屬相當，亦無違反平等原則
    可言，是本件被告甲○○上訴，並無理由，應予駁回。
據上論斷，應依刑事訴訟法第368 條、第364 條、第273 條之1
第1 項，判決如主文。
本案經檢察官王登榮到庭執行職務。
中    華    民    國    99    年    2     月    11    日
            刑事第七庭    審判長法  官   莊飛宗
                                法  官   陳明富
                                法  官   蔡廣昇
以上正本證明與原本無異。
不得上訴。
中    華    民    國    99    年    2     月    11    日
                                書記官   黃英彥
附錄本判決論罪科刑法條：
刑法第321條
犯竊盜罪而有左列情形之一者，處六月以上、五年以下有期徒刑
：
一、於夜間侵入住宅或有人居住之建築物、船艦或隱匿其內而犯
    之者。
二、毀越門扇、牆垣或其他安全設備而犯之者。
三、攜帶兇器而犯之者。
四、結夥三人以上而犯之者。
五、乘火災、水災或其他災害之際而犯之者。
六、在車站或埠頭而犯之者。
前項之未遂犯罰之。

司法院資訊處製作；財團法人民間司法改革基金會備份。
